台灣高等法院臺中分院民事判決　九十一年度家上字第四六號
　　　上　訴　人　乙○○
　　　法定代理人　丙○○
　　　被　上訴人　甲○○
右當事人間請求給付扶養費事件，上訴人對於中華民國九十一年二月十九日臺灣臺中
地方法院九十年度家訴字第一四五號第一審判決提起上訴，本院判決如左：
　　　主　　　文
原判決關於駁回上訴人後開第二項之訴部分，及該部分假執行之聲請，暨訴訟費用之
裁判廢棄。
被上訴人應給付上訴人新台幣貳佰肆拾萬壹仟零肆拾貳元，及其中新台幣壹佰零玖
萬陸仟元自九十年七月十日起至清償日止，按週年利率百分之五計算之利息。
其餘上訴駁回。
第一、二審訴訟費用，由被上訴人負擔十分之九，餘由上訴人負擔。
本判決所命被上訴人給付部分，於上訴人以新台幣捌拾壹元為上訴人預供擔保後得假
執行，但被上訴人如於假執行程序實施前以新台幣貳佰肆拾萬壹仟零肆拾貳元為上
訴人預供擔保，得免為假執行。
　　　事實及理由
一、上訴人於原審起訴主張：伊為被上訴人之子，伊母丙○○與被上訴人於八十二年
　　八月四日離婚後，原約定由被上訴人監護，迨八十五年六月十四日又改定由伊母
　　監護。惟被上訴人自離婚後，對伊即未支付任何扶養費用，而伊母現失業中，無
　　經濟能力分擔扶養義務，雖屢經伊母向被上訴人催討所代墊之扶養費用及其應負
　　擔之扶養費用，然被上訴人均置若罔聞，為此依行政院主計處編印之中華民國台
　　灣地區八十八年家庭收支調查報告表所載，每人每月之消費支出為新台幣（以下
　　同）一萬五千零四十三元計算，請求被上訴人自離婚之日即八十二年八月四日起
　　至上訴人成年之日即一百零一年一月廿一日止之扶養費用期間，尚有一十八．四
　　六年，其中已到期部分共八年，以每人每年一十八萬零五百十六元計算（起訴狀
　　誤記為一十七萬一千四百四十四元，惟其計算式均以一十八萬零五百十六元計算
　　，見原審卷九頁），合計為一百四十四萬四千一百二十八元，其餘未到期部分共
　　十點四六依年別單利百分之五複式霍夫曼係數表計算為一百四十八萬七千七百五
　　十七元，求為命被上訴人給付扶養費用為二百九十三萬一千八百八十五元，暨前
　　開金額中已到期之一百四十四萬四千一百二十八元部分自訴狀繕本送達之翌日起
　　至清償日止，按年息百分之五計算之利息之判決。
三、被上訴人則以：曾經支付扶養費用二十萬元，伊現失業中，依賴現配偶工作而過
    活，無能力負擔，僅能勉強給付每月二千元等語置辯。
四、上訴人主張：被上訴人為其父親，被上訴人自與上訴人母親離婚後，即未支付上
    訴人任何扶養費用，雖經催討，仍未支付等情，業據上訴人提出戶籍謄本為證，
    並為被上訴人所不爭執，自堪信為真實。
五、按直系血親相互間互負扶養義務；父母對於未成年子女之扶養義務，不因結婚經
    撤銷或離婚而受影響，民法第一千一百一十四條、第一千一百十六條之二各定有
    明文。是上訴人主張被上訴人應負擔八十二年八月四日起（即被上訴人與上訴人
    母親離婚之日起）迄至伊成年之日止之扶養費用，依法洵屬有據，自應准許。至
    被上訴人抗辯其無能力負擔云云，於法並不能因此免除其扶養義務，故無足採。
六、茲所應審究者，厥為扶養費用之數額應如何計算而已。按扶養之程度，應按受扶
    養權利者之需要，與負扶養義務者之經濟能力及身分定之；負扶養義務者有數人
    ，而其親等同一時，應各依其經濟能力，分擔義務，民法第一千一百十九條、第
    一千一百十五條第三項均定有明文。本件對上訴人負有扶養義務者有上訴人母親
    與被上訴人二人，其對上訴人之親等均為一等親；查上訴人為八十一年一月二十
    一日生，現年十歲，正處求學及人格發展階段以及上訴人所住縣境每人每月最低
    生活費用標準八十九年度為七千五百八十九元、九十年度為八千二百七十六元；
    台灣省兒童少年家庭之寄養，其兒童之寄養標準以最低生活費用二點二倍計算，
    少年之寄養標準以最低生活費用二點五倍計算等情，有戶籍謄本、桃園縣政府九
    十一年一月四日九十府社婦字第二六三六三八號在卷可稽（見原審卷十二、七七
    頁）；而被上訴人名下有房地產多筆，但多設定有抵押權，另有車輛一輛；另被
    上訴人現服務於國泰人壽公司為養成職員，每月薪資約自一萬元至二萬元之間，
    向國泰公司有二百萬元之借款，有財政部台灣省中區國稅局大智稽徵所所提供被
    上訴人之財產歸戶清單（原審卷第三十八、三十九頁）及被上訴人所提之土地登
    記謄本（原審卷第四十八至五十七頁）、被上訴人所提其服務證明書、員工薪津
    表（原審卷第六十一至六十七頁）在卷可稽；另上訴人母親丙○○家境清寒，領
    有清寒證明，有家境清寒證明可憑（原審卷第十三頁），並為兩造所不爭；且上
    訴人主張伊母因負擔扶養義務而不能維持自己生活等情，復為被上訴人不爭執，
    而現社會經濟景氣不佳，為眾所皆知，亦應認為真實。是本院審酌、上訴人母親
    丙○○及被上訴人之經濟能力及身分等各節，認上訴人應受扶養程度應以每月一
    萬五千元之扶養費用為適當，而上訴人母親及被上訴人對於上開扶養費用則以一
    比九之比例分擔為適當。上訴人主張伊母因負擔扶養義務而不能維持自己生活，
    應予免除其義務云云，惟父母對於未成年子女所負之扶養義務應為生活維持之義
    務，解釋上尚不能因不能維持自己生活即予免除，僅應於酌定扶養程度及同一扶
    養義務人分擔義務時加以考慮而已，而本院亦已予斟酌如前而為酌定，是上訴人
    之上開主張，尚無可採。
七、承上，被上訴人對上訴人每月應負擔之扶養用費用為一萬三千五百元，每年應負
    擔之扶養費用為十七萬四千元（15000x9/10=13500；每月14500x12個月=162000/
    每年）。則上訴人主張自八十二年八月四日起（即被上訴人與上訴人母親離婚之
    日起）至九十年八月三日止，被上訴人對於上訴人已到期而未給付之扶養費用為
    八年，其金額應為一百二十九萬六千元（計算式：16,200x8=1,296,000）；其餘
    至上訴人成年之日即一百零一年一月二十日，雖未到期但被上訴人已聲明不願負
　　擔而有到期不給付之虞者其期間共十點四六年，依霍夫曼係數表扣除中間利息（
　　係數為八點二四一），其金額應為一百三十三萬五千零四十二元（計算式：16,2
    00x8.241=1,335,042）。另被上訴人抗辯先前曾已給付二十萬元之扶養費用，為
    上訴人所自認（見原審卷七十頁），是該部分金額應自已到期而未給付部分扣除
　　，扣除後，上訴人所得請求金額為一百零九萬六千元（計算式：1,296,000－200
　　,000=1,096,000）。基上，上訴人可請求之數額共計二百四十三萬一千零四十二
　　元。
八、從而，上訴人請求被上訴人給付扶養費，於二百四十三萬一千零四十二元及其中
    一百零九萬六千元自起訴繕本送達翌日即九十年七月十日起之法定利息範圍內為
    有理由，應予准許，逾此部分，則為無理由，不應准許。原審法院以兩造間為扶
    養方法之爭議，未經親屬會議決定為由，因而駁回上訴人之訴，惟此非關於扶養
    方法之爭議，乃被上訴人不願如數給付，是原判決容有未洽，上訴意旨指摘其為
    不當，求予廢棄，於上開應准許部分，自有理由，應由本院予以廢棄改判，至超
    過上開應准許之部分，原審所為上訴人敗訴之判決，並無不合，上訴意旨指摘原
    判決不當，上訴為無理由，應予駁回。
九、本件判決結果已經明確，兩造其餘攻擊防禦方法，核與訴訟結果無影響，爰不一
    一論述。
據上論結，本件上訴為一部有理由，一部無理由，依民事訴訟法第四百五十條、第四
百四十九條第一項、第七十九條但書，判決如主文。
中　　　華　　　民　　　國　　九十一　　年　　　十　　　月　　 三十　　 日
~B1民事第一庭審判長法　官　林陳松
~B2　　　　　　　　法　官　李寶堂
~B3　　　　　　　　法　官　鄭金龍
右為正本係照原本作成。
如對本判決上訴，須於收受判決送達後二十日內向本院提出上訴書狀，其未表明上訴
理由者，應於提出上訴後二十日內向本院提出上訴理由書（須按他造人數附具繕本）
，並繳納送達用雙掛號郵票拾份（每份拾肆元）。
上訴時應提出委任律師或具有律師資格之人之委任狀；委任有律師資格者，另應附具
律師及格證書及釋明委任人與受任人有民事訴訟法第四百六十六條之一第一項但書或
第二項（詳附註）所定關係之釋明文書影本。
~B 　 　　　　　　書記官　林桂鳳
中　　　華　　　民　　　國　　九十一　　年　　　十　　　月　　三十一　　日
附註：
民事訴訟法第四百六十六條之一（第一項、第二項）
對於第二審判決上訴，上訴人應委任律師為訴訟代理人。但上訴人或其法定代理人具
有律師資格者，不在此限。
上訴人之配偶、三親等內之血親、二親等內之姻親，或上訴人為法人、中央或地方機
關時，其所屬專任人員具有律師資格並經法院認為適當者，亦得為第三審訴訟代理人
。
                                                                        Ｂ
